臺灣基隆地方法院基隆簡易庭民事判決
110年度基簡字第629號
原      告  賴已    


被      告  黃胤庭  


上列當事人間損害賠償事件，原告就本院民國109年度重訴字第13號違反組織犯罪防制條例案件提起刑事附帶民事訴訟，經本院刑事庭以110年度附民字第103號裁定移送而來，本院於110年9月29日辯論終結，判決如下：                        
    主      文
被告應給付原告新臺幣參拾捌萬陸仟元。
原告其餘之訴駁回。
訴訟費用由被告負擔百分之七十七，餘由原告負擔。
本判決第一項得假執行。但被告如以新臺幣參拾捌萬陸仟元為原
告預供擔保，得免為假執行。
    事實及理由
一、本件被告經合法通知，未於言詞辯論期日到場，核無民事訴
    訟法第386條各款所列情形，爰依民事訴訟法第436條第2項
    、第385條第1項前段之規定，准原告之聲請，由其一造辯論
    而為判決。
二、原告主張：
    被告與訴外人許顥瀚、潘耀富、盧啟傑等成員組成詐欺犯罪
    組織，由被告與訴外人許顥瀚擔任集團首腦，向下尋覓人頭
    設立鈦和開發有限公司（下稱鈦和公司），並且承租場址、
    召募員工藉以壯大組織架構；而應召負責行騙業務之訴外人
    潘耀富、盧啟傑2人，則係分工由訴外人潘耀富以鈦和公司
    業務名義，於民國108年4月間，撥打電話對原告訛稱「公司
    有意收購殯葬商品」云云，再由訴外人盧啟傑化名為鈦和公
    司之「楊修心」經理，偕同訴外人潘耀富面見原告，杜撰不
    實之交易細節，藉詞節稅訛騙原告預繳稅金。原告誤信彼等
    詐騙話術，遂提供自己名下不動產設定抵押，向訴外人林劍
    虹借款新臺幣（下同）600,000元，惟訴外人林劍虹要求預
    扣利息，原告亦須支付仲介費以及地政規費，故原告乃於10
    8年5月10日，將扣除利息、仲介費與地政規費以後之餘額48
    6,000元，全數交由訴外人盧啟傑收受。嗣本件詐騙犯行披
    露，被告固遭臺灣基隆地方檢察署（下稱基隆地檢署）檢察
    官提起公訴，惟原告遭此集團詐騙，貸款總計600,000元，
    然而截至目前為止，僅獲訴外人盧啟傑清償100,000元，故
    原告乃本於侵權行為之法律關係，請求被告賠償500,000元
    ，並聲明：被告應給付原告500,000元。
三、被告答辯：　　
　　被告經本院合法通知，未於言詞辯論期日到場，亦未提出書
    狀為任何聲明及陳述。
四、本院判斷：
　㈠查被告與訴外人許顥瀚、潘耀富、盧啟傑等成員組成詐欺犯
    罪組織，由被告與訴外人許顥瀚擔任集團首腦，向下尋覓人
    頭設立鈦和公司，並且承租場址、召募員工藉以壯大組織架
    構；而應召負責行騙業務之訴外人潘耀富、盧啟傑2人，則
    係分工由訴外人潘耀富以鈦和公司業務名義，於108年4月間
    ，撥打電話對原告訛稱「公司有意收購殯葬商品」云云，再
    由訴外人盧啟傑化名為鈦和公司之「楊修心」經理，偕同訴
    外人潘耀富面見原告，杜撰不實之交易細節，藉詞節稅訛騙
    原告預繳稅金。原告誤信彼等詐騙話術，遂提供自己名下不
    動產設定抵押，向訴外人林劍虹借款600,000元，惟訴外人
    林劍虹要求預扣利息，原告亦須支付仲介費以及地政規費，
    故原告乃於108年5月10日，將扣除利息、仲介費與地政規費
    以後之餘額486,000元，全數交由訴外人盧啟傑收受。為此
    ，基隆地檢署檢察官已就被告提起公訴，刑事法院亦以109
    年度重訴字第13號刑事判決，論被告犯加重詐欺取財罪，並
    處相應之有期徒刑在案（尚未判決確定）。此悉經本院職權
    核閱109年度重訴字第13號刑案卷證屬實，並有臺灣高等法
    院被告前案紀錄表、本院109年度重訴字第13號刑事判決存
    卷為憑。而本院勾稽108年5月10日買賣投資受訂單（客戶名
    稱「賴已」）、委託同意書、代刻印章使用同意書、公證書
    、借款契約書（兼作借據）、業績分配表、108年5月28日憑
    證領取切結書、寄存託管憑證、業績總計表、分配比例表、
    盧啟傑與潘耀富108年5月薪資條等刑案證據（參本院卷第40
    3頁至第431頁影印資料），亦可合理推認「被告所籌設之鈦
    和公司，誠乃潘耀富、盧啟傑等人藉詞訛騙原告交付財物之
    空殼」，兼之被告經合法通知，俱未到庭爭執，亦未提出書
    狀表明證據或有利於己之答辯，本院綜合上開證據調查結果
    ，自堪信「被告擔任集團首腦從而招募潘耀富、盧啟傑等集
    團成員分工訛騙金錢」之原告主張為真。
  ㈡按因故意或過失，不法侵害他人之權利者，負損害賠償責任
    。數人共同不法侵害他人之權利者，連帶負損害賠償責任。
    不能知其中孰為加害人者，亦同。造意人及幫助人，視為共
    同行為人。民法第184條第1項前段、第185條第1項、第2項
    定有明文。次按連帶債務之債權人，得對於債務人中之一人
    或數人或其全體，同時或先後請求全部或一部之給付。民法
    第273條第1項亦有明定。承前㈠所述，被告與訴外人許顥瀚
    擔任集團首腦，召募訴外人潘耀富、盧啟傑就原告實行詐騙
    ，是於刑事評價上，被告乃詐欺取財罪之共同正犯，於民事
    評價上，被告則應就原告負共同侵權行為之損害賠償責任。
  ㈢按負損害賠償責任者，除法律另有規定或契約另有訂定外，
    應回復他方損害發生前之原狀；第1項情形，債權人得請求
    支付回復原狀所必要之費用，以代回復原狀；不能回復原狀
    或回復顯有重大困難者，應以金錢賠償其損害。民法第213
    條第1項、第3項、第215條定有明文。且民法第216條固規定
    ，損害賠償除法律另有規定或契約另有訂定外，應填補債權
    人所受損害（積極損害）及所失利益（消極損害），惟無論
    損害或利益，均須與責任原因事實具有相當因果關係，始足
    當之。而所謂相當因果關係，則係指行為人之故意、過失不
    法行為，依客觀之觀察，通常會發生損害者，即為有因果關
    係，如必不生該等損害或通常亦不生該等損害者，則不具有
    因果關係。承前，被告與訴外人許顥瀚擔任集團首腦，召募
    訴外人潘耀富、盧啟傑詐騙原告交付486,000元，是原告損
    失現金486,000元之結果，與被告之故意侵權行為間，顯然
    具有相當因果關係，從而，被告理應於486,000元之範圍以
    內，就原告負損害賠償之責；至原告為籌措上開現金，固另
    覓金主從而衍生借款利息、仲介費、地政規費、手續費、公
    證費等其他支出，惟本院勾稽刑案卷證，並無足可推敲「訴
    外人林劍虹亦係詐騙共犯」之蛛絲馬跡，而原告支付利息、
    仲介費、手續費以及行政規費，則為「原告本於消費借貸或
    委任之法律關係，就訴外人林劍虹與代辦人所提出之給付」
    ，乃「原告、金主林劍虹（即貸與人）以及代辦人」間之另
    事，與被告本件故意侵權行為彼此之間，充其量僅有「事實
    上之因果關係」（條件關係），卻欠缺「法律上之因果關係
    」（相當性），是關此利息、仲介費、手續費以及行政規費
    之支出，自非原告所得請求被告為損害賠償之範圍。再者，
    原告依法雖可請求被告賠償486,000元，然「詐騙共犯盧啟
    傑業已給付原告100,000元」，業經本院向原告確認屬實（
    本院卷第392頁至第393頁、第453頁），是依民法第274條之
    規定，在「連帶債務人盧啟傑給付100,000元」之範圍內，
    包括被告在內之其他連帶債務人均應同免其責，故於扣除原
    告已獲填補之100,000元以後，原告祇能請求被告賠償剩餘
    之386,000元（計算式：486,000元－100,000元＝386,000元）
    。
  ㈣綜上，原告本於侵權行為之法律關係，請求被告給付386,000
    元，為有理由，應予准許；至逾此範圍之請求，則欠根據，
    為無理由，應予駁回。
五、本件事證已臻明確，兩造其餘攻擊、防禦方法及舉證，經本
    院審酌後，認對於判決結果均無影響，爰不一一論述，併此
    指明。　　
六、本件係刑事附帶民事訴訟，而由本院刑事庭移送民事庭者，
    依法不需徵收裁判費，且至本院言詞辯論終結時，亦未發生
    其他訴訟費用，故無從確定訴訟費用之數額。惟依法仍應依
    民事訴訟法第79條，諭知訴訟費用由兩造按其勝敗比例負擔
    ，以備將來如有訴訟費用發生時，得以確定其數額，併予敘
    明。
七、原告勝訴部分，係因訴訟標的金額未逾500,000元，適用簡
    易程序所為被告敗訴之判決，依民事訴訟法第389條第1項第
    3款，應依職權宣告假執行，併職權宣告被告預供相當之擔
    保金額後，得免為假執行。　　
八、據上論結，原告之訴為一部有理由、一部無理由，依民事訴
    訟法第436條第2項、第385條第1項前段、第79條、第87條第
    1項、第389條第1項第3款、第392條第2項，判決如主文。
中　　華　　民　　國　　110 　年　　9 　　月　　29　　日
                基隆簡易庭法  官   王慧惠
以上正本係照原本作成。　　　　　　　　   
對於本件判決如有不服，應於收受送達後20日內向本院提出上訴
書狀，敘述上訴之理由，上訴於本院合議庭，並按他造當事人之
人數附具繕本。如委任律師提起上訴者，應一併繳納上訴審裁判
費。　　
中　　華　　民　　國　　110 　年　　9 　　月　　29　　日
                          書記官   姚安儒